臺灣桃園地方法院刑事判決
110年度訴字第92號
公  訴  人  臺灣桃園地方檢察署檢察官
被      告  許櫻馨



選任辯護人  廖克明律師
上列被告因偽造有價證券案件，經檢察官提起公訴（109年度偵
緝字第2144號），本院判決如下：
    主  文
許櫻馨犯偽造有價證券罪，處有期徒刑壹年拾月。緩刑參年，並
應依如附表一所示之方式向曾秀美支付如附表一所示之損害賠償
。
未扣案如附表二所示之本票壹紙，沒收之。
    犯罪事實
一、許櫻馨為於向友人曾秀美借款時提供擔保，竟基於意圖供行
    使之用而偽造有價證券之犯意，於民國108年3月10日前某時
    許，在不詳地點，偽簽「何立廷」之姓名於如附表二所示本
    票之發票人欄，並填寫杜撰之國民身分證統一編號「Z00000
    0000」及不實地址「桃市○鎮區○○街000巷00號」，再將各該
    本票之應記載事項填載完成，及於發票人欄、票面金額欄偽
    蓋「何立廷」之指印各1枚後（起訴書所載偽造本票之方式
    ，應補充如上），隨於108年3月10日某時許，在其所開設位
    於桃園市中壢區中美路之舞蹈教室，將上開本票交付曾秀美
    ，供作向其借款新臺幣（下同）50萬元之擔保而行使之。嗣
    因許櫻馨僅給付數期利息即未依約還款並陷於失聯，曾秀美
    按上開本票所載地址前往查尋，發覺並無該址，亦查無「何
    立廷」此人，始查悉上情。
二、案經曾秀美訴請臺灣桃園地方檢察署檢察官偵查起訴。
    理  由
壹、程序部分：
　　本判決所引用被告以外之人於審判外之陳述，檢察官、被告
    許櫻馨及其辯護人於本院準備程序中均表示同意作為證據（
    見本院卷㈠第89頁、卷㈡第46頁），且迄至言詞辯論終結前均
    未聲明異議，本院審酌上開證據資料作成時之情況，並無違
    法不當或證明力明顯過低之瑕疵，亦認以之作為證據應屬適
    當，依刑事訴訟法第159條之5規定，認前揭證據資料均有證
    據能力。至本案認定事實所引用之非供述證據，並無證據證
    明係公務員違背法定程序所取得，依刑事訴訟法第158條之4
    反面解釋，當有證據能力，復經本院審理時，提示並告以要
    旨，使當事人充分表示意見，自得為證據使用。
貳、實體部分：
一、認定犯罪事實所憑之證據及理由：
　　上開事實，業據被告於偵查中、本院準備程序及審理時坦承
    不諱（見偵緝卷第69頁、本院卷㈠第88頁、卷㈡第82頁），核
    與證人即告訴人曾秀美於偵查中證述之情節大致相符（見他
    卷第28至29頁），且有如附表二所示之本票影本1紙在卷可
    稽（見他卷第9頁），足認被告上開任意性自白與事實相符
    ，堪予採信。是本案事證明確，被告犯行已堪認定，應依法
    論科。
二、論罪科刑：
㈠被告行為後，刑法第201條業於108年12月25日修正公布，並自
  同年12月27日起施行。經核此次修正係將修正前規定之「得併
  科3千元以下罰金」，原應再依刑法施行法第1條之1第2項前段
  規定，就其所定罰金數額提高為30倍即9萬元之部分，直接明
  文化於刑法內，並調整規定為「得併科9萬元以下罰金」，以
  統一刑法典內關於罰金刑之規定，並求適用上之簡便，尚非法
  律之變更，自不生新舊法比較之問題，應逕行適用修正後規定
  ，先予敘明。
㈡罪名：
　核被告所為，係犯刑法第201條第1項之偽造有價證券罪。其偽
  造「何立廷」署押之行為，為偽造本票之階段行為；偽造本票
  後進而行使，其行使之低度行為，為其偽造之高度行為所吸收
  ，均不另論罪。
㈢刑之減輕：
⒈按刑法第59條規定：「犯罪之情狀顯可憫恕，認科以最低度刑
  仍嫌過重者，得酌量減輕其刑。」於適用時，應就犯罪一切情
  狀予以全盤考量，審酌其犯罪有無可憫恕之事由，亦即有無特
  殊之原因與環境，在客觀上足以引起一般同情，以及宣告法定
  最低度刑是否猶嫌過重等情，以為判斷。又偽造有價證券罪之
  法定刑為3年以上10年以下有期徒刑，揆其立法意旨，當係有
  價證券在巿場交易流通上類同於現金，自須透過立法嚴罰偽（
  變）造者，以維持有價證券在市場上之信用，俾確保其在金融
  經濟巿場上活動之獨特作用。然同為偽造有價證券之人，原因
  動機本即不一，主觀惡性、手段情節、所生實害等犯罪情狀亦
  未必盡同，或有為滿足個人私慾，大量偽造有價證券以之販賣
  或詐欺而擾亂金融秩序之經濟犯罪者，或僅係因一時財務週轉
  不靈，供作調借現金或借款之收據憑證所用之人，是倘未審酌
  其是否有刑法第59條所規定之情輕法重、犯情堪憫之情形而一
  概科以3年以上有期徒刑之刑，難謂符合罪刑相當原則。
⒉查被告偽造本案本票之行為，固非可取；惟考量其犯罪動機係
  因一時需款孔急，為加強債信而偽造本票進而行使，不僅自始
  即無脫免還款義務之意思，偽造之本票數量亦僅1紙，其惡性
  及犯罪情節，與專以偽造大量有價證券向不特定對象行使以獲
  取暴利者相比，迥然有別，對社會金融秩序及票據信用之侵害
  難謂重大；再參諸被告與告訴人已於110年11月10日成立調解
  ，並約定以分期方式償還其所借款項50萬元（調解內容詳如附
  表一所示），告訴人亦陳明願原諒被告本件所為等節，有調解
  筆錄附卷可考（見本院卷㈡第31至32頁），足見被告犯後已盡
  力彌補所致損害。綜上以觀，堪認本件縱對被告科以法定最低
  刑度之刑，實仍有情輕法重之憾，有違罪刑相當及比例原則，
  爰依刑法第59條之規定，酌減其刑。
㈣量刑：
  爰以行為人之責任為基礎，審酌被告於借款時為求增強告訴人
  之信任，竟於本案本票之發票人欄、票面金額欄偽造不知確切
  年籍之「何立廷」之署押而行使之，不僅損及告訴人之權益，
  亦妨害有價證券之正常交易秩序，所為殊值非難；惟念及被告
  犯後坦承犯行之態度，且已與告訴人成立調解並獲其原諒，業
  如前述；暨考量被告之犯罪動機、目的及手段均屬單純，造成
  之危害程度尚非甚鉅；兼衡被告於本院審理中自陳所受教育程
  度為高中肄業，現無職，經濟須倚賴胞妹協助，且尚有年邁患
  病之父親須扶養（見本院卷㈡第82至83頁）等一切情狀，量處
  如主文第1項所示之刑，以示懲儆。
三、緩刑：
㈠另查，被告未曾因故意犯罪受有期徒刑以上刑之宣告，有卷附
  臺灣高等法院被告前案紀錄表足憑；考量被告犯後坦承犯行，
  並已與告訴人以如附表一所示之內容達成調解，且迄今均按期
  履行此節，經被告陳述明確（見本院卷㈡第81頁），堪認被告
  確已竭力修復因其犯罪肇生之損害，雖因一時失慮，致罹刑典
  ，然經此偵審程序及上開罪刑宣告，當已知所警惕；再衡酌倘
  驟令被告入監服刑，恐影響其履行前開調解所訂分期給付之能
  力，對告訴人亦難謂有利。是本院認對被告宣告之刑以暫不執
  行為適當，爰依刑法第74條第1項第1款之規定，宣告緩刑3年
  ，以勵自新。
㈡又為免被告於緩刑宣告後未能依約履行，爰依刑法第74條第2項
  第3款規定，命被告應依附表一所示方式支付告訴人如附表一
  所示之損害賠償，以保障告訴人權益。倘被告未遵循前揭應行
  負擔之事項情節重大，足認原宣告之緩刑難收其預期效果，而
  有執行刑罰之必要者，依刑事訴訟法第476條及刑法第75條之1
  第1項第4款之規定，檢察官得向本院聲請撤銷上開緩刑之宣告
  ，併予敘明。
四、沒收之說明：
　  未扣案如附表二所示偽造「何立廷」為發票人之本票1紙，
    係被告偽造之有價證券，雖經被告交付告訴人持有，惟既無
    證據足證確已滅失，自仍應依刑法第205條之規定宣告沒收
    ；至該本票上偽造之「何立廷」署名1枚及指印2枚，已因本
    票之沒收而包括在內，自毋庸再重複為沒收之諭知，附此敘
    明。
據上論斷，應依刑事訴訟法第299條第1項前段，刑法第201條第1
項、第59條、第74條第1項第1款、第2項第3款、第205條，判決
如主文。
本案經檢察官楊挺宏提起公訴，檢察官陳建勳、林鈺瀅到庭執行
職務。
中　　華　　民　　國　　111 　年　　1 　　月　　12　　日
                  刑事第十五庭　審判長法　官　林龍輝
                                      法  官  林岷奭
                                      法  官  郭于嘉
以上正本證明與原本無異。
如不服本判決應於收受判決後20日內向本院提出上訴書狀，並應
敘述具體理由。其未敘述上訴理由者，應於上訴期間屆滿後20日
內向本院補提理由書(均須按他造當事人之人數附繕本)「切勿逕
送上級法院」。 
　　　　　　　　　　　　　　　        書記官　蔡得憲
中　　華　　民　　國　　111 　年　　1 　　月　　13　　日
附錄本案論罪科刑法條全文：
中華民國刑法第201條
意圖供行使之用，而偽造、變造公債票、公司股票或其他有價證
券者，處3年以上10年以下有期徒刑，得併科9萬元以下罰金。
行使偽造、變造之公債票、公司股票或其他有價證券，或意圖供
行使之用而收集或交付於人者，處1年以上7年以下有期徒刑，得
併科9萬元以下罰金。
附表一：
損害賠償金額（新臺幣） 給付方式（新臺幣） 50萬元 ⒈自民國110年12月5日起，按月於每月5日以前給付曾秀美3萬元（最末期應給付2萬元），至全部清償完畢為止。上開款項應匯入曾秀美指定之郵局帳戶。  ⒉如有一期未給付，視為全部到期。 
附表二：
本票票面之記載 發票人 受款人 票面金額（新臺幣） 發票日（民國） 到期日 票據號碼  何立廷 曾秀美 50萬元 108年3月10日 未填載 No.649981 偽造署押之情形 發票人欄：「何立廷」之署名1枚、「何立廷」之指印1枚。 票面金額欄：「何立廷」之指印1枚。